【裁判字號】    85,台上,577
【裁判日期】    850131
【裁判案由】    背信
【裁判全文】
最高法院刑事判決                                八十五年度台上字第五七七號
    上 訴 人  台灣高等法院檢察署檢察官
    被    告  甲○○
              丙○○
              乙○○
右上訴人因被告等背信案件，不服台灣高等法院中華民國八十四年三月卅日第二審更
審判決（八十四年度上更(一)字第六四號，起訴案號：台灣士林地方法院檢察署八十二
年度偵字第三二四二號），提起上訴，本院判決如左：
    主  文
原判決撤銷，發回台灣高等法院。
    理  由
本件原判決以公訴意旨略以：被告甲○○、丙○○、乙○○三人均係陳悅記祭祀公業
之管理人，明知依「祭祀公業陳悅記派下協定規約書」（下稱規約書）之規定，公業
財產之處分，須由過半數派下員同意授權管理人全權處理，竟未事先以書面通知各派
下員或公告，基於概括犯意，共同於起訴書附表所示日期，將公業土地以政府公告地
價出售予蘇美玉等人，致生損害於派下員陳泰淞等之優先購買權，涉犯背信罪嫌云云
。經審理結果，認該公業派下員曾依上述規約書另訂「祭祀公業陳悅記派下協定書」
（下稱協定書），而規定管理委員會有議決計劃出售公業土地及出售價格之職權，伊
等乃依管理委員會之決議，按公告現值出售系爭土地，且各該土地均不定期出租與他
人，影響交易價格，究竟何種價格出售，甚難斷定，被告等與買主訂立土地買賣契約
時，已載明以派下員行使優先購買權為解除條件，事後亦已函告各派下員，惟無人願
意承買，被告等自無背信犯行，因而維持第一審諭知被告三人均無罪之判決，駁回檢
察官在第二審之上訴，固非無見。
惟查祭祀公業陳悅記派下員所訂之規約書，明載「本祭祀公業財產之管理、分配、處
分、變更、設定負擔等事宜，得由過半數派下員同意授權管理人全權處理……」，並
於民國七十七年六月十三日經主管機關台北市政府民政局備查（偵查卷(一)第廿頁），
原判決認定協定書係依規約書第六條規定而訂定，如果無誤，則規約書與協定書，乃
母子法之關係，告訴人陳泰淞等又堅稱協定書制定在先（依偵查卷(一)第廿一頁以下所
附協定書，並無日期記載），規約書制定在後，又有後法優於前法之效果，則規約書
效力顯在協定書之上，原審未查明兩者確實之效力、關係，遽依協定書所載，認定被
告無罪，自有證據調查未盡及理由不備之違誤。又關於土地出售價格是否過低問題，
告訴人等始終主張系爭土地中二五四、二五五、二五六、二五七號四筆，臨四十米大
路，市價每坪（新台幣下同）一百四十萬元，而被告等按公告現值以每坪四十萬元出
售，不及市價三分之一等情，縱然土地有不定期租賃存在，不同位置之其他土地尚未
賣出，以出售當時之市場行情及上述負擔狀況，售價是否顯然偏低，並非不易調查（
如委託客觀公正之專業人員或機關鑑定）原審卻未予調查，自有未合。本件前經本院
發回更審已予指明，原審仍未詳查審認，檢察官上訴意旨，執此指摘原判決不當，非
無理由，應認仍有撤銷發回更審之原因。又本件雖屬刑事訴訟法第三百七十六條第五
款所列之案件，惟於修正刑事訴訟法施行前，原得上訴於第三審法院，且已繫屬於法
院，依刑事訴訟法施行法第五條第一項規定，自應依施行前之法定程序終結之，附此
明。
據上論結，應依刑事訴訟法第三百九十七條、第四百零一條，判決如主文。
中      華      民      國    八十五    年      一      月    三十一    日
                              最高法院刑事第二庭
                                  審判長法官  蔣  嶸  華
                                        法官  羅  一  宇
                                        法官  吳  昭  瑩
                                        法官  花  滿  堂
                                        法官  王  德  雲
      右正本證明與原本無異
                                              書  記  官
中      華      民      國    八十五    年      二      月      六      日


司法院資訊處製作；財團法人民間司法改革基金會備份。
